【裁判字號】    94,訴,3954
【裁判日期】    951207
【裁判案由】    商標異議
【裁判全文】
臺北高等行政法院判決
                                  94年度訴字第03954號
                              .
原      告  宜蘭食品工業股份有限公司
代  表  人  甲○○（董事長）
訴訟代理人  丙○○
被      告  經濟部智慧財產局
代  表  人  蔡練生（局長）
訴訟代理人  丁○○
參  加  人  乙○○
上列當事人間因商標異議事件，原告不服經濟部中華民國94年11
月3 日經訴字第09406139670 號訴願決定，提起行政訴訟，本院
判決如下：
    主  文
原告之訴駁回。
訴訟費用由原告負擔。
    事  實
一、事實概要：參加人於民國（下同）93年3 月12日以「ONE &
    ONE 」商標，指定使用於商標法施行細則第13條所定商品及
    服務分類表第35類之「鞋類零售，布疋、服飾及服飾配件零
    售」服務，向被告申請註冊，經被告審查核准，列為註冊第
    0000000 號商標（下稱系爭商標，圖樣如附圖1 所示）。嗣
    原告以該商標有違商標法第23條第1 項第13款之規定，檢具
    註冊第96308 號（下稱據以異議商標，圖樣如附圖2 所示）
    ，對之提起異議。案經被告審查，認系爭商標與據以異議之
    註冊第96308 號「旺旺」商標，非屬構成近似之商標，自無
    商標法第23條第1 項第13款規定之適用，於94年9 月12日以
    中台異字第940677號商標異議審定書為「異議不成立」之處
    分。原告不服，提起訴願，遭決定駁回，遂提起行政訴訟。
    本院因認本件撤銷訴訟之結果，參加人之權利或法律上利益
    將受損害，爰依職權裁定命獨立參加被告之訴訟。
二、兩造聲明：
    (一)原告聲明：
      1.訴願決定及原處分均撤銷，被告應為異議成立之處分。
      2.訴訟費用由被告負擔。
    (二)被告聲明：
      如主文所示。
三、兩造之爭點：
    系爭商標是否有違商標法第23條第1 項第13款之規定，而不
    得註冊？
    (一)原告主張：
      1.商標法第23條第1 項第13款規定，相同或近似於他人同
        一或類似商品或服務之註冊商標或申請在先之商標，有
        致相關消費者混淆誤認之虞者，不得註冊。惟該法條之
        適用係以兩商標為近似商標且有致相關消費者混淆誤認
        為前提，方得適用之，合先敘明。
      2.(1)商標近似之意義係指，二商標予人之整體印象有其相
          近之處，若標示在相同或類似之商品或服務上，具有
          普通知識經驗之消費者，於購買時施以普通之注意，
          仍發生混淆而誤認此不同之商品或服務來自同一來源
          或誤認其間有相關連。判斷商標近似與否可就其外觀
          、觀念或讀音等為觀察，若其中之一近似而可達消費
          者混淆誤認之可能時，則可認定為近似商標。本案系
          爭註冊第00000000號「ONE&ONE 」商標與據以異議之
          註冊第00000000號「旺旺」商標相較。依被告所公佈
          之「混淆誤認之虞審查基準」，拼音性之外文，予消
          費者之印象重在於其讀音，比對時應以讀音比對為重
          （審查基準5.2.6.3 參照）。今系爭商標「ONE&ONE
          」，在一般唱呼習慣上會將「& 」（音同and）之 發
          音省略，因此系爭商標在讀音上即近似於據以異議商
          標「旺旺」之唱呼方式。
        (2)以消費者保護法所明訂之「訪問買賣」為例，消費者
          在進行電話買賣時，較重在商品讀音之部分，原告之
          所以一再強調「ONE&ONE 」與「旺旺」在讀音上屬於
          近似，乃斟酌考量一般消費者並非人人皆有良好之英
          文正確發音，若以英文專業人士標準而言，系爭商標
          與據以異議商標之讀音自可輕易分辨，然此僅為個案
          認定。商標近似與否，係由「具普通知識經驗之一般
          消費者」角度為出發，而在購買時施以「普通所用之
          注意」，一般而言，「ONE ONE」讀為「ㄨㄢˋㄨㄢ
          ˋ」；而「旺旺」讀為「ㄨㄤˋ  ㄨㄤˋ」，因在地
          口音之影響，常可聽聞有「ㄢ」「ㄤ」不分之情形。
          因此訪問買賣中，消費者將「ONE ONE 」讀為「旺旺
          」之音，以致造成此二商標之混淆誤認之情形，即屬
          常見。是故應可認定系爭商標與據爭商標為近似之商
          標。
        (3)復商標法第23條第13款規定：相同或近似於他人同一
          商品或類似商品或服務之註冊商標者或申請在先之商
          標，有致相關消費者混淆誤認之虞者，不得申請註冊
          。系爭商標「ONE&ONE 」指定商品中鞋類零售、布疋
          、服飾及服飾配件零售，與異議人註冊之第00000000
          號「旺旺」商標中之指定禮服出租、各種服飾衣褲之
          租賃、各種男女服裝之設計、成衣、布料品質檢驗等
          為類似之商品，從而於保障商標專用權及消費者利益
          之立法目的下，據前述法律規定應不得申請商標。
      3.綜上所述，被告所為異議審定處分及經濟部訴願審議委
        員會所為訴願駁回處分，顯然違法不當，敬請鈞院明察
        ，撤銷該二處分，以維法嚴。
    (二)被告主張：
      1.商標法第23條第1 項第13款明定，商標「相同或近似於
        他人同一或類似商品或服務之註冊商標或申請在先之商
        標，有致相關消費者混淆誤認之虞者，不得註冊。但經
        該註冊商標或申請在先之商標所有人同意申請者，除二
        者之商標及指定使用之商品或服務均相同外，不在此限
        」。所謂有致消費者混淆誤認之虞，係指商標給予消費
        者的印象，可能致使消費者混淆而誤認商品／服務之來
        源，包括誤認來自不同來源的商品／服務以為來自同一
        來源，或者誤認二商標之使用人間存在關係企業、授權
        關係、加盟關係或其他類似關係。而判斷是否有前揭法
        條規定之適用，應考量各項相關參考因素。其中商標近
        似，依前揭法條規定為必須具備之要件。
      2.按商標近似係指二商標予人之整體印象有其相近之處，
        若其標示在相同或類似的商品／服務上時，以具有普通
        知識經驗之消費者，於購買時施以普通之注意，可能會
        有所混淆而誤認二商品／服務來自同一來源或誤認不同
        來源之間有所關聯（被告「混淆誤認之虞」審查基準5.
        2.1 參照）。又我國使用之中文多係源自萬物形象，故
        著重於其形意，因此在比對中文商標時，應可較側重外
        觀及觀念之比對。惟若使用之商品／服務係以唱呼為主
        要行銷方式者，則應提升其讀音比對之比重。反之，拼
        音性之外文如英法德日語等，予消費者之印象重在於其
        讀音，在比對時自應以讀音比對為重（前揭審查基準5.
        2.6.3 參照）。查本件系爭商標圖樣係由外文「ONE 」
        及「ONE 」中間加一連接符號「& 」所構成，而據以異
        議之註冊第96308 號「旺旺」商標（原服務標章）則係
        由中文「旺旺」所成，兩者一為予消費者印象重在於其
        讀音之外文及符號所構成之聯合式商標，一為著重於其
        形意之中文所單獨構成之商標，兩者本質上有其不同之
        處，且其外觀明顯不同，表達之觀念亦無相通之處，至
        於讀音方面，以中外文讀法本質上有其差異之處，且前
        者又有一「& 」符號之連接，兩者整體之讀音有異。至
        原告所稱系爭商標於唱呼時會將「& 」之發音省略，本
        件兩者之單字讀音有相彷彿之處，並無相關證據可供佐
        證兩者因讀音比對之比重大而致混淆，並不足採。綜上
        所述，本件二商標予人之整體有其相異之處，若其標示
        在相同或類似服務上時，以具有普通知識經驗之消費者
        ，於購買時施以普通之注意，並不致有所混淆而誤認二
        服務來自同一來源或誤認有所關聯，應非屬構成近似。
        系爭商標之註冊，應無前揭法條規定之適用。
      3.綜上論述，被告原處分洵無違誤，敬請駁回。
    (三)參加人經受合法通知未曾到場，亦未提出書狀作何陳述。
    理  由
一、按商標「相同或近似於他人同一或類似商品或服務之註冊商
    標或申請在先之商標，有致相關消費者混淆誤認之虞者」，
    不得註冊，為商標法第23條第1 項第13款本文所規定。所謂
    「有致相關消費者混淆誤認之虞」者，係指兩商標因相同或
    構成近似，致使相關消費者誤認為同一商標，或雖不致誤認
    兩商標為同一商標，但極有可能誤認兩商標之商品／服務為
    同一來源之系列商品／服務，或誤認兩商標之使用人間存在
    關係企業、授權關係、加盟關係或其他類似關係而言。而判
    斷有無混淆誤認之虞，則應參酌商標識別性之強弱、商標之
    近似及商品／服務類似等相關因素之強弱程度、相互影響關
    係及各因素等綜合認定是否已達有致相關消費者產生混淆誤
    認之虞。
二、本件參加人於93年3 月12日以「ONE & ONE 」商標（圖樣如
    附圖1 所示），指定使用於商標法施行細則第13條所定商品
    及服務分類表第35類之「鞋類零售，布疋、服飾及服飾配件
    零售」服務，向被告申請註冊，經被告審查核准，列為註冊
    第0000000 號商標。嗣原告以該商標有違商標法第23條第1
    項第13款之規定，檢具註冊第96308 號（圖樣如附圖2 所示
    ），對之提起異議。案經被告審查，認系爭商標與據以異議
    商標相較，二者外觀明顯不同，表達之觀念亦無相通之處，
    又中外文讀法本質上有其差異，系爭商標有一「& 」符號之
    連接，兩者整體之讀音有異，應非屬構成近似之商標，自無
    首揭法條規定之適用，乃為異議不成立之處分。原告不服，
    依序提起訴願及行政訴訟；兩造之主張各如事實欄所載，其
    爭點厥為系爭商標是否有違商標法第23條第1 項第13款之規
    定，而不得註冊？
三、經查，系爭商標圖樣係由相同之外文「ONE 」2 個分列左右
    ，中間為一符號「& 」所共同構成；據以異議之「旺旺」商
    標，係由中文「旺旺」分列右上方及左下方所構成。二者相
    較，其外觀明顯不相同；觀念上亦無何相通之處；而系爭商
    標圖樣上之符號「& 」與外文「and 」之讀音相同，故系爭
    商標之讀音為「ONE and ONE 」，與據以異議商標之中文「
    旺旺」相較，二者讀音仍有不同，縱令唱呼時將「& 」發音
    省略，以中文與外文之讀音本即有其差異性，故無論採行上
    開何種讀法，系爭商標與據以異議商標之讀音仍可區別，是
    原告訴稱二者讀音近似，並非可採。系爭商標與據以異議商
    標，二者無論在外觀、觀念或讀音上，既均屬有別，即非屬
    構成近似之商標，而無首揭法條規定之適用。從而，被告以
    系爭商標之註冊並未違反商標法第23條第1 項第13款規定，
    所為本件異議不成立之處分，洵無違誤，訴願決定予以維持
    ，亦無不合。原告訴請撤銷訴願決定及原處分，並命被告作
    成異議不成立之處分，均無理由，應予駁回。
據上論結，本件原告之訴為無理由，依行政訴訟法第98條第3項
前段，判決如主文。
中    華    民    國    95    年  12    月    7     日
                    第七庭審判長法  官  李  得  灶
                                法  官  李  玉  卿
                                法  官  林  玫  君
上為正本係照原本作成。
如不服本判決，應於送達後20日內向本院提出上訴狀並表明上訴
理由，如於本判決宣示後送達前提起上訴者，應於判決送達後20
日內補提上訴理由書（須按他造人數附繕本）。
中    華    民    國    95    年  12    月    7     日
                                書記官  蔡  逸  萱


司法院資訊處製作；財團法人民間司法改革基金會備份。
